臺灣士林地方法院刑事判決
110年度審訴字第757號
公  訴  人  臺灣士林地方檢察署檢察官
被      告  賴彥辰
輔  佐  人
即被告之母  陳麗華
指定辯護人  本院公設辯護人姜惠如  

上列被告因違反毒品危害防制條例案件，經檢察官提起公訴（11
0年度偵字第413號），本院判決如下：
    主  文
乙○○販賣第三級毒品，處有期徒刑壹年玖月；又販賣第三級毒品
，處有期徒刑壹年玖月；又販賣第三級毒品，處有期徒刑壹年貳
月；應執行有期徒刑貳年。緩刑叁年，緩刑期內付保護管束，並
應於緩刑期內向執行檢察官指定之政府機關、政府機構、行政法
人、社區或其他符合公益目的之機構或團體，提供捌拾小時之義
務勞務。扣案之蘋果牌iPhone7手機（IMEI：○○○○○○○○○○○○○○○，
含SIM卡壹張）壹支沒收；未扣案之犯罪所得新臺幣貳仟肆佰元
均沒收，於全部或一部不能沒收或不宜執行沒收時，追徵其價額
。
扣案之含第三級毒品4-甲基甲基卡西酮成分之毒品咖啡包貳包（
總毛重肆點貳伍公克）均沒收。
    事  實
一、乙○○明知第三級毒品4-甲基甲基卡西酮（Mephedrone）為毒
    品危害防制條例第2條第2項第3款列管之第三級毒品，不得
    販賣，竟基於販賣第三級毒品4-甲基甲基卡西酮意圖營利之
    犯意，分別為如下犯行：
  ㈠於民國109年12月7日晚上11時許，以其所有蘋果牌iPhone7手
    機（IMEI：000000000000000，含SIM卡1張，下稱本案手機
    ）作為聯絡工具，透過微信通訊軟體使用暱稱「S」，與暱
    稱「傑」之少年彭００（姓名年籍詳卷）聯繫交易毒品事宜後
    ，在新北市○○區○○街000巷00弄0號「水蓮山莊」門口，以新
    臺幣（下同）800元之價格，販賣交付摻有4-甲基甲基卡西
    酮成分之毒品咖啡包2包予少年彭００，並以交付現金之方式
    ，收訖如上價金。
  ㈡於109年12月11日晚上11時許，以本案手機透過同上聯絡方式
    ，與少年彭００聯繫交易毒品事宜後，在新北市○○區○○街000
    號「能量石釣蝦場」，以800元之價格，販賣摻有4-甲基甲
    基卡西酮成分之毒品咖啡包2包予少年彭００，並以交付現金
    之方式，收訖如上價金。
  ㈢於109年12月12日晚上9時許，以本案手機透過同上聯絡方式
    ，與少年彭００聯繫交易毒品事宜後，在上址「能量石釣蝦場
    」，以800元之價格，販賣摻有4-甲基甲基卡西酮成分之毒
    品咖啡包2包予少年彭００，並以交付現金之方式，收訖如上
    價金。
二、嗣少年彭００另案為警查獲而供出其毒品來源，經警於109年1
    2月13日凌晨0時59分許，在新北市○○區○○街000號前逕行拘
    提乙○○並實施附帶搜索，扣得本案手機及與本案無關之摻有
    4-甲基甲基卡西酮成分之毒品咖啡包2包（總毛重4.25公克
    ）、iPhone11手機1支（IMEI：000000000000000，含門號00
    00000000之SIM卡1張）而查獲本案。
三、案經新北市政府警察局汐止分局報告臺灣士林地方檢察署檢
    察官偵查起訴。
    理  由
一、本件資以認定事實之被告乙○○以外之人於審判外之供述證據
    ，檢察官、被告及辯護人於審判中均不爭執證據能力（見本
    院卷第94至95、124至127頁），本院審酌上開證據作成時之
    情況，無不當取供或違反自由意志而陳述等情形，且均與本
    案待證事實具有關聯性，認為以之作為本案之證據乃屬適當
    ；又所有援用之非供述證據亦無證據證明係公務員違背法定
    程序所取得，自均有證據能力。
二、被告乙○○對於上開犯罪事實，歷偵、審均自白不諱（見偵卷
    第15至23、125至129、169頁，本院卷第94、124頁），核與
    證人即少年彭００所述情節（見偵卷第31至36、153至155、17
    5至177、187頁）相符，復有少年彭００指認犯罪嫌疑人紀錄
    表（見偵卷第37至38頁）、警方搜索扣押筆錄及扣押物品目
    錄表（見偵卷第47至51頁）、數位證物勘察採證同意書（見
    偵卷第69頁）、查獲現場及扣案物採證照片（見偵卷第79至
    82頁）、少年彭００與被告間之微信通訊軟體對話紀錄截圖（
    見偵卷第83至85頁）、「能量石釣蝦場」現場監視器翻拍畫
    面截圖（見偵卷第85至88頁）、少年彭○○另案遭查獲之照片
    、對話紀錄截圖及監視器翻拍畫面截圖（見偵卷第95至110
    頁）、台灣尖端先進生技醫藥股份有限公司毒品證物鑑定分
    析報告（見偵卷第165頁）、新北市政府警察局數位證物勘
    察報告（見偵卷第233至256頁）等件在卷可稽，與扣案之本
    案手機1支可佐。又按毒品危害防制條例第4條販賣各級毒品
    罪，以意圖就毒品賤買貴賣而販入或賣出為構成要件，其「
    意圖營利」並非客觀構成要件，「意圖營利」與「獲利」（
    意圖之實現）別為二事，前者係主觀構成要件之認定，不問
    是否果有獲利，祇須客觀構成要件行為，係出於營求利益之
    主觀意圖即足，縱令實際上因故不得不以原價或低於原價出
    售而未能獲利，亦然。不論是否有償，必始終無營利之意思
    ，始屬轉讓毒品。簡言之，所謂販賣毒品，不以得利為要件
    ，祇要以營利為目的，有販入或賣出行為之一者，縱實際上
    未得利，亦無礙於販賣既遂之成立。本件被告既於交付少年
    彭００毒品時，並向其收取相應之價金，此經被告及少年彭００
    一致供述在卷，復有上述事證可按，則被告交付少年彭００毒
    品已具對價關係，再被告於偵訊時亦供承：販賣毒品咖啡包
    1包賺100元（見偵卷第127 頁）等語明確，足見被告販賣毒
    品予少年彭００時確有營利之意圖無訛。綜上所述，堪認被告
    前揭任意自白與事實相符，而屬可信。其本案犯行事證明確
    ，應予論科。　　
三、論罪科刑：
  ㈠查4-甲基甲基卡西酮係毒品危害防制條例第2條第2項第3款規
    定列管之第三級毒品，是核被告乙○○前後3次所為，均係犯
    毒品危害防制條例第4條第3項之販賣第三級毒品罪。又被告
    販賣前持有第三級毒品4-甲基甲基卡西酮之行為，由於其所
    持有之質量並無證據證明已達純質淨重5公克以上，應認不
    罰，尚無不另論罪之問題；另被告本案行為時為19歲之未成
    年人，故無毒品危害防制條例第9條第1項加重罪名規定之適
    用，均併敘明。再被告上開3次販賣毒品罪行，犯意各別，
    行為互殊，應予分論併罰。
  ㈡按毒品危害防制條例第17條第2項規定「犯第4條至第8條之罪
    於偵查及歷次審判中均自白者，減輕其刑」，被告於偵查及
    歷次審判中，均自白上開販賣第三級毒品之各次犯行，應依
    上規定，俱予減輕其刑。
　㈢又毒品危害防制條例第17條第1項規定「犯第4條至第8條、第
    10條或第11條之罪，供出毒品來源，因而查獲其他正犯或共
    犯者，減輕或免除其刑」，所稱「毒品來源」，係指被告原
    持有供己犯該條項所列之罪，其毒品源自何人之謂。故其所
    犯倘係販賣毒品罪，則供出之毒品來源，自須係本案所販賣
    毒品之來源，始有適用之餘地。而所稱「因而查獲」，係指
    被告翔實供出毒品來源之具體事證，因而使有偵查（或調查
    ）犯罪職權之公務員知悉而對之發動偵查（或調查），並因
    而查獲。且被告供出之毒品來源與調查或偵查之公務員對之
    發動偵查（或調查）並進而查獲其他正犯或共犯間，須具有
    先後及相當之因果關係。故所謂「供出毒品來源，因而查獲
    」，必以被告所稱其本案所販賣之毒品來源，與嗣後查獲之
    其他正犯或共犯間具有關聯性，始稱充足。倘被告販賣毒品
    之犯罪時間，在時序上較早於該正犯或共犯供應毒品之時間
    ，即令該正犯或共犯確因被告之供出而被查獲；或其時序雖
    較晚於該正犯或共犯供應毒品之時間，惟其被查獲之案情與
    被告自己所犯同條項所列之罪之毒品來源無關，均仍不符上
    開應獲減輕或免刑之規定（最高法院104年度台上字第3536
    號判決參照）。本件被告於109年12月12日晚上9時許販賣予
    少年彭００之毒品咖啡包2包，係源自通訊軟體Telegram暱稱
    「罪余」之男子即蕭承冠乙情，業據被告警詢、偵查供陳在
    卷（見偵卷第19至21、125、127頁）；嗣經警向上溯源追查
    ，查獲蕭承冠於109年12月12日下午5時20分前某時，販賣摻
    有第三級毒品4-甲基甲基卡西酮之咖啡包4包予被告（其中2
    包即為被告本案於同日晚上9時許販賣予少年彭００者）之犯
    行，並已報由臺灣臺北地方檢察署檢察官以110年度偵字第1
    2781、22029號偵查後提起公訴，亦有新北市政府警察局汐
    止分局110年11月1日新北警汐刑字第1104253166號函及所附
    報告（見本院卷第19、21頁）、臺灣臺北地方檢察署110年
    度偵字第12781、22029號檢察官起訴書（見本院卷第109至1
    11頁）在卷可稽，是被告於事實欄一㈢之109年12月12日該次
    販賣第三級毒品犯行部分，因有供出毒品來源而查獲正犯蕭
    承冠之情形，合於毒品危害防制條例第17條第1項之減免要
    件，應予減刑。至被告於事實欄一㈠、㈡部分所為販賣毒品之
    犯罪時間，在時序上均較早於該正犯蕭承冠上開遭查獲之供
    應毒品時間，縱被告供述該二部分毒品來源亦係蕭承冠，惟
    依上說明，仍難認有「因而查獲」之情形，故此二部分尚無
    從依此規定減刑。
　㈣再製造、販賣第三級毒品罪之法定刑為「7年以上有期徒刑，
    得併科新臺幣1,000萬元以下罰金」，然同為製造、販賣第
    三級毒品之人，其原因動機不一，犯罪情節未必盡同，或有
    極具規模之大量製造、大盤毒梟者，亦有小量製造、中、小
    盤之分，甚或僅止於熟識友人間之小量交易或吸毒者間為求
    互通有無者，其製造、販賣行為所造成危害社會之程度自屬
    有異，但法律規定科處此類犯罪，所設之法定最低本刑卻同
    為「7年以上有期徒刑」，縱因自白犯罪應減輕其刑，仍不
    可謂不重。於此情形，自非不可依客觀之犯行與主觀之惡性
    二者加以考量其情狀，是否有可憫恕之處，適用刑法第59條
    之規定酌量減輕其刑，期使個案裁判之量刑，能斟酌至當，
    符合比例原則。本院審酌被告販賣第三級毒品，雖對他人生
    命、身體及社會治安，業已造成潛在之危險，惟被告販賣第
    三級毒品之對象均為同一人、次數及獲取之利益非鉅，其所
    造成危害社會之程度，終究與大量販賣第三級毒品以賺取巨
    額利潤之行為顯然有別，且被告本件行為時年僅19歲餘，年
    輕識淺，思慮欠週，未能體察行為後果之嚴重性，其於犯後
    已深具悔意等情節，縱令科以最低刑度，猶嫌過重，實有情
    輕法重之情形，在客觀上足以引起一般之同情，乃依刑法第
    59條之規定，就其本案各次犯行，均予酌減刑度。
　㈤就被告上開所有刑之減輕事由，依刑法第70條規定遞減輕之
    ，併就被告於事實欄一㈢所犯部分，依刑法第71條第2項規定
    先依較少之數減輕之。　　
  ㈥爰以行為人之責任為基礎，並審酌被告明知第三級毒品足以
    殘害人之身體健康，因基於朋友情誼而販賣予他人施用，危
    害社會治安及國民健康甚深，實值非議，惟念其能坦認犯行
    ，尚見悔意之犯後態度，行為時年僅19歲餘，思慮未臻成熟
    ，及其目前經診斷有其他精神作用物質使用，伴有精神作用
    物導致之精神疾患，併考量其高中肄業之智識程度、販賣毒
    品之對象僅有1人、販賣之次數、數量、獲益情形，與其未
    婚、無子女、前與家人一起從事檳榔批發之家庭經濟及生活
    狀況等一切情狀，各量處如主文所示之刑，資為懲儆。
　㈦復按審酌數罪併罰之定應執行刑，係出於刑罰經濟與責罰相
    當之考量，並非予以犯罪行為人或受刑人不當之利益，為一
    種特別的量刑過程，相較於刑法第57條所定科刑時應審酌之
    事項，係對一般犯罪行為之裁量。而定應執行刑之宣告，乃
    對犯罪行為人本身及所犯各罪之總檢視，除應考量行為人所
    犯數罪反應出之人格特性，並應權衡審酌行為人之責任與整
    體刑法目的及相關刑事政策，在量刑權之法律拘束性原則下
    ，依刑法第51條第5款規定，採限制加重原則，資為量刑自
    由裁量權之外部界限，並應受法秩序理念規範之比例原則、
    平等原則、責罰相當原則、重複評價禁止原則等自由裁量權
    之內部抽象價值要求界限之支配，以使輕重得宜，罰當其責
    ，俾符合法律授與裁量權之目的，以區別數罪併罰與單純數
    罪之不同，兼顧刑罰衡平原則。故定應執行刑時，除仍應就
    各別刑罰規範之目的、輕重罪間體系之平衡、整體犯罪非難
    評價，為綜合判斷外，尤須參酌上開實現刑罰公平性，以杜
    絕僥倖、減少犯罪之立法意旨，為妥適之裁量。本院衡酌被
    告本案犯罪時間，係在109年12月9日至同年月12日所為，販
    賣毒品之間隔期間甚近，顯於短時間內反覆實施，且販賣對
    象係屬同一人，所販毒品數量亦均屬零售之數，犯罪類型之
    同質性較高，數罪對法益侵害之加重效應較低。依上說明，
    本於罪責相當性之要求，在上述內、外部性界限範圍內，就
    本件整體犯罪之非難評價、各行為彼此間之偶發性、各行為
    所侵害法益之專屬性或同一性予以綜合判斷，及斟酌被告犯
    罪行為之不法與罪責程度、對其施以矯正之必要性，乃就被
    告前揭量處之宣告刑，定其應執行之刑如主文所示。
　㈧又查被告未曾因故意犯罪受有期徒刑以上刑之宣告，有卷附
    之上開前案紀錄表可按，其因一時失慮致罹刑章，犯後始終
    坦承犯行，應有悔意，併衡諸本案屬其初犯，經此偵審程序
    及科刑宣告之教訓後，應有警惕而無再犯之虞，本院因認對
    其所宣告之刑以暫不執行為適當，爰依刑法第74條第1項第1
    款之規定，併予宣告緩刑3年，用啟自新。又為促使被告日
    後更加重視法規範秩序，導正偏差行為，以義務勞動方式彌
    補其犯罪所生危害等考量，認應課予一定條件之緩刑負擔，
    令其從中深切記取教訓，並督促時時警惕，避免再度犯罪，
    爰依刑法第74條第2項第5款之規定，命被告於緩刑期內，應
    依執行檢察官之命令，向指定之政府機關、政府機構、行政
    法人、社區或其他符合公益目的之機構或團體，提供80小時
    之義務勞務，併依刑法第93條第1項第2款之規定，宣告緩刑
    期間付保護管束，以觀後效。再被告上揭所應負擔、履行之
    義務，乃緩刑宣告附帶之條件，依刑法第75條之1第1項第4
    款之規定，違反上開負擔情節重大，足認原宣告之緩刑難收
    其預期效果，而有執行刑罰之必要者，得撤銷緩刑之宣告，
    併此指明。　
四、關於沒收部分：
  ㈠扣案之本案手機1支，為被告乙○○所有且係供其犯本案各次販
    賣毒品犯罪所用，此據被告供明在卷（見本院卷第128 頁）
    ，應依毒品危害防制條例第19條第1項之規定，宣告沒收；
    又因該手機業已扣案，當得直接沒收，不生追徵其價額之問
    題，即無庸併為追徵價額之諭知，併此敘明。
　㈡又被告本案各次販賣毒品所收取之價金合計2,400元〔計算式
    ：800（元/次）3（次）＝2,400（元）〕，核屬其本案販賣
    毒品犯罪之犯罪所得，雖未經扣案，仍應依刑法第38條之1
    第1項前段之規定，均予宣告沒收，並依同條第3項之規定，
    諭知於全部或一部不能沒收或不宜執行沒收時，追徵其價額
    。
  ㈢扣案之含第三級毒品4-甲基甲基卡西酮成分之咖啡2包（總毛
    重4.25公克），雖卷內尚無證據足以認定與本件犯行有關。
    惟按沒收，除有特別規定者外，於裁判時併宣告之。違禁物
    或專科沒收之物得單獨宣告沒收，刑法第40條定有明文。又
    4-甲基甲基卡西酮均係毒品危害防制條例第2條第2項第3款
    所列管之第三級毒品，應認係違禁物，上開扣案物品既屬違
    禁物，且檢察官起訴意旨併請求宣告沒收，可認已聲請沒收
    該等屬於違禁物之扣案物品，應依刑法第38條第1項、第40
    條第2項之規定，宣告沒收。
　㈣至扣案之iPhone11手機1支（IMEI：000000000000000，含門
    號0000000000之SIM卡1張），雖為被告所有，然尚無證據足
    以認定與本件犯行有關，且非違禁物，爰不予宣告沒收。 
據上論斷，應依刑事訴訟法第299條第1項前段，毒品危害防制條
例第4條第3項、第17條第1項、第2項、第19條第1項，刑法第11
條、第59條、第51條第5款、第74條第1項第1款、第2項第5款、
第93條第1項第2款、第38條第1項、第2項但書、第38條之1第1項
前段、第3項、第40條第2項，判決如主文。
本案經檢察官甲○○提起公訴，檢察官張嘉婷到庭執行職務。
中　　華　　民　　國　 111　　年　　2　　月　　23　　日
                  刑事第九庭審判長法  官  李育仁
                                  法  官  陳秀慧
                                  法  官  李冠宜
以上正本證明與原本無異。
如不服本判決應於收受送達後20日內向本院提出上訴書狀，並應
敘述具體理由。其未敘述上訴理由者，應於上訴期間屆滿後20日
內向本院補提理由書（均須按他造當事人之人數附繕本）「切勿
逕送上級法院」。
因疫情而遲誤不變期間，得向法院聲請回復原狀。
                                  書記官  杜依玹
中　　華　　民　　國　　111 　年　　2 　　月　　28　　日
附錄：本案論罪科刑法條全文
毒品危害防制條例第4條
製造、運輸、販賣第一級毒品者，處死刑或無期徒刑；處無期徒
刑者，得併科新臺幣3千萬元以下罰金。
製造、運輸、販賣第二級毒品者，處無期徒刑或10年以上有期徒
刑，得併科新臺幣1千5百萬元以下罰金。
製造、運輸、販賣第三級毒品者，處7年以上有期徒刑，得併科
新臺幣1千萬元以下罰金。
製造、運輸、販賣第四級毒品者，處5年以上12年以下有期徒刑
，得併科新臺幣5百萬元以下罰金。
製造、運輸、販賣專供製造或施用毒品之器具者，處1年以上7年
以下有期徒刑，得併科新臺幣1百50萬元以下罰金。
前五項之未遂犯罰之。